臺灣高等法院高雄分院刑事判決　　　　 94年度上重訴字第8號
上　訴　人
即　被　告　甲○○
選任辯護人　黃進祥　律師
　　　　　　江順雄　律師
　　　　　　黃建雄　律師
上列上訴人因違反毒品危害防制條例案件，不服臺灣高雄地方法
院93年度重訴字第118 號中華民國94年4 月27日第一審判決（起
訴案號：臺灣高雄地方法院檢察署93年度偵字第14125 號），提
起上訴，本院判決如下：
    主  文
原判決撤銷。
甲○○共同意圖販賣而持有第一級毒品，處有期徒刑拾壹年；扣
案之第一級毒品海洛因淨重伍仟玖佰壹拾玖點肆貳公克（純質淨
重肆仟捌佰玖拾伍點玖伍公克）、第二級毒品甲基安非他命壹袋
（驗前毛重佰拾點壹陸公克，驗後毛重佰拾點壹壹公克
）均沒收銷燬；磅秤壹台、電子秤壹台、夾鏈袋壹大包、上開海
洛因外包裝（重壹玖壹點壹伍公克）及甲基安非他命包裝袋壹個
均沒收。
    事  實
一、甲○○前於民國（下同）88年間，因涉嫌自外國運輸第一級
    毒品海洛因來台而違反毒品危害防制條例案件，分別經原審
    法院以91年度重訴字第29號及本院以92年上訴字第1671號以
    罪證不足判決無罪確定，其明知海洛因及甲基安非他命分別
    為政府公告禁止持有及販賣之第一、二級毒品，竟意圖獲取
    不法利益與不詳姓名年籍自稱「李三輝」之男子及李永勝（
    經本院判刑後，現上訴最高法院中），共同基於意圖販賣而
    持有第一級毒品海洛因、第二級毒品甲基安非他命（以下簡
    稱安非他命）之犯意聯絡，於89年9 月底某日由「李三輝」
    將其所有意圖販賣而持有之海洛因及安非他命交予甲○○，
    甲○○旋即在高雄市○鎮區○○路其經營之卡拉ＯＫ歌坊，
    與李永勝商議由其負責藏匿保管毒品，等候尋覓買主脫售，
    允諾於覓得買主後，將會給予李永勝新台幣（下同）數萬元
    之報酬，李永勝且可免費施用保管之安非他命，嗣甲○○於
    收受「李三輝」在不詳時地取得之海洛因磚8 塊、2 小包粉
    末及安非他命1 袋後，即於同年10月7 日，由甲○○將安非
    他命1 袋，連同磅秤1 台、電子磅秤1 台及夾鏈袋1 大包等
    物，往高雄市○○○路154 巷8 號李永勝租屋處，交由李
    永勝保管；同年10月11日，甲○○再指示李永勝前往高雄市
    ○○路皇統大飯店停車場，駕駛置放8 塊海洛因磚及2 小包
    粉末於其內之小客車回李永勝住處，李永勝即取出該等海洛
    因毒品藏放於上開租屋處，再將小客車開還甲○○，然尚未
    覓得買主取回毒品售即遭人檢舉，而於同年月13日上午8 時
    許，為調查局人員及警方持搜索票，在李永勝前揭租屋處查
    獲，並當場扣得第一級毒品海洛因磚8 塊、海洛因粉末2 小
    包（驗後合計淨重5919.42 公克，包裝重191.5 公克、純質
    淨重4895.95 公克、第二級毒品安非他命1 袋（驗後毛重
    330.11公克）、「李三輝」所有供預備販賣所用之磅秤及電
    子秤各1 台，與本案無關之夾鏈袋1 大包、李永勝所有供吸
    食器組2 組、酒精燈1 個（李永勝施用毒品部分，業經觀察
    、勒戒後，認無繼續施用傾向，而由檢察官為不起訴處分）
    ，及李永勝之女友吳淑慎所有之吸食器1 組（吳淑慎部分，
     業經檢察官為不起訴處分）等物。
二、案經法務部調查局南部機動工作組（以下簡稱南機組）及高
    雄縣政府警察局移送臺灣高雄地方法院檢察署檢察官偵辦起
    訴。
    理  由
一、訊據上訴人即被告甲○○矢口否認有上開犯行，辯稱：「李
    三輝」（被告甲○○於本院審理時已明確供稱其以前在偵審
    中所陳述之「黃董」是伊編的，事實上該人為「李三輝」等
    語，則被告於本院所陳之「黃董」，本判決即以「李三輝」
    代之）常到伊卡拉OK店捧場，89年9 月底，李三輝來伊店說
    有一些毒品要託伊保管，伊不願意，適李永勝來伊店喝酒，
    伊將此事告訴李永勝，李永勝表示願意受託寄放，並問李三
    輝此人是否可靠，伊告以可靠，乃將李三輝之名片交予李永
    勝，由李永勝直接與李三輝接洽，嗣李永勝被警調人員查獲
    後，因找不到李三輝，即牽扯予伊，其所供並不實在云云。
    經查：
  (一)證人李永勝在南機組之言詞陳述，雖屬審判外之陳述，惟被
    告於本院審理對其證據能力並未提出異議，依刑事訴訟法第
    159 條之5 第2 項之規定，自得採為論罪之依據。又證人李
    永勝就其與被告甲○○對話之私人錄音，旨在取得被告承認
    在李永勝家搜獲之毒品係由其交付保管之供述，並非出於不
    法之目的，依通訊保障及監察法第29條規定，其因而取得之
    通訊監察譯文，即非無證據能力（最高法院92年台上字第26
    77號判決意旨參照）。另法務部調查局第000000000 號鑑定
    通知書及高雄醫學大學附設中和紀念醫院檢驗報告，雖係被
    告以外之人於審判外所為之書面陳述，屬傳聞證據，然既經
    被告於本院審理時同意作為證據，且該文書之作成形式，並
    無瑕疵，與待證事實亦有關連性，自應認有證據能力，合先
    說明。
  (二)證人李永勝前於89年10月13日為警查獲之扣案粉末、粉末鑄
    壓成磚型之物體及晶體，經分別送請高雄醫學大學附設中和
    紀念醫院、法務部調查局鑑定結果，粉末及磚型物確係第一
    級毒品海洛因（驗後合計淨重5919.42 公克，包裝重191.5
    公克），晶體確係第二級毒品安非他命（驗後淨重330.11公
    克）等情，分別有90年2 月26日高雄醫學大學附設中和紀念
    醫院檢驗報告、法務部調查局89年10月20日編號000000000
    號鑑定通知書各1 紙附卷可稽，足見扣案之粉末及磚型物體
    為第一級毒品海洛因，扣案之晶體為第二級毒品安非他命無
    誤。
  (三)證人李永勝於南機組調查時供稱：查獲之毒品係「黃董」走
    私來台後，指示伊前往高雄市○○路皇統飯店停車場接貨等
    語（見偵字第23084 號卷第3 頁），於檢察官偵查時又稱黃
    董之真實姓名是「黃樹朗」，嗣又稱係朋友綽號「小呆」者
    寄放等語（見同上卷第16、41頁），於其被訴違反毒品危害
    防制條例案原審法院89年重訴字第80號審理時，又稱毒品是
    「俊良」之人所寄放等語（見偵字第8374號卷第31頁）。然
    查上開在李永勝租住處查獲之毒品實際上係由被告甲○○所
    寄放，李永勝於調查及偵審中所供「黃董」、「黃樹朗」、
    「小呆」、「俊良」等名稱係李永勝為掩護被告甲○○所編
    造，除被告甲○○交付毒品予李永勝外，並無其他人與李永
    勝接觸等情，業據證人李永勝於原審及本院審理時經交互詰
    問證述明確（見原審卷第111-121 頁），且稽諸李永勝在檢
    察官偵查中供稱黃樹朗是其羈押在高雄看守所認識的等語，
    但經審理李永勝毒品案之本院查詢結果，臺灣高雄看守所及
    第二監獄於86年至87年間並未有羈押或執行黃樹朗之人，足
    見其所述上開名稱係其編造乙節，應堪採信。雖證人係共同
    被告，自身牽涉犯行，然衡諸證人李永勝業經本院告以據實
    陳述之義務而負擔偽證罪責，且證人李永勝與被告認識達10
    數載，被告並曾居住於證人李永勝家中，又證人李永勝涉嫌
    違反毒品危害防制條例案件之律師費用，係為被告所籌措支
    付，業據證人李永勝證述在卷，亦為被告所不否認，堪知被
    告及證人李永勝二人素無仇恨，並有交情，是證人李永勝自
    無甘冒偽證罪之追訴風險及良心上之不安，無端誣陷被告涉
    犯本罪之必要，從而，證人李永勝上開證詞當具有相當之可
    信性。
  (四)又證人李永勝於為警查獲後，曾與被告通過電話，央求被告
    代為設想辦法以資解決一事，業據證人李永勝證述在卷，且
    經原審前於89年度重訴字第80號案件審理時當庭勘驗渠等二
    人之通話錄音帶，經勘驗結果，大意為證人李永勝詢問被告
    其為警查獲一事要如何處理，而被告除慫恿證人李永勝前往
    大陸避風頭，並指責係證人李永勝不小心才遭警查獲，造成
    其與其上司日子不好過等情。其中於證人李永勝央求被告幫
    忙時，被告復指責證人李永勝：「‧‧‧要賺這種錢本來就
    是要有心理準備，‧‧‧，這種本來就是有風險的‧‧‧」
    ，且在被告與證人李永勝之對話中，被告亦曾出言：「一個
    對一個要賺錢就是這樣，我對上司，你再對我，董仔現在也
    不敢出面見你」、「．．．大家賺錢都要，事發了其實上司
    也很不高興，．．．如果不是你不小心被查獲，也不會搞成
    這樣子．．．」、「如果我也捉進去，對你也不是很好，要
    死我也拉你下來，上司要叫我賠，我又叫誰賠」、「我不是
    說過了，一對一」各等語，有前開錄音帶譯文1 份及原審法
    院於李永勝前案審理時當庭播放之錄音帶勘驗後製作訊問筆
    錄附卷可稽，且經證人李永勝當庭檢視該等譯文確為其與被
    告之對話內容無誤，並為被告所不否認有上開對話內容。參
    諸前開證人李永勝及被告之談話內容，雖未明白直稱該等毒
    品係由被告交付予證人李永勝，然由上開語意中被告對證人
    李永勝稱一個對一個，要賺錢就是這樣，我對上司，你對我
    ；如果不是證人李永勝不小心被查獲也不會搞成這樣；被告
    並向證人李永勝表示已經盡量籌錢委任律師，甚且並建議證
    人李永勝前往大陸躲避鋒頭等內容，足以佐証證人李永勝前
    開證述在其住處為警查獲之上開毒品均係被告甲○○所交付
    一節應與事實相符而堪採信。且由此益徵被告確有與另一不
    詳姓名之人（其稱上司、董仔）有所聯絡，並從事本件販賣
    毒品而可獲利之犯罪無疑。該所謂「上司」、「董仔」之人
    ，被告於本院審理時已明確供稱並非叫「黃董」，而係自稱
    「李三輝」之人，則該「李三輝」應係被告於上開與證人李
    永勝對話中所提到其對之負責之人。又本案查獲之毒品數量
    其鉅，價值不菲，且治安機關對於毒品之查緝甚緊，有關毒
    品之犯罪量刑甚重，風險很高，被告豈能隨意將該毒品貨主
    「李三輝」之電話交予證人李永勝使之直接與該「李三輝」
    接洽，該「李三輝」又安有可能輕易將價值昂貴之毒品委託
    一素不相識之李永勝藏放，益見被告所述係由李永勝直接與
    毒品貨主連絡云云，與事理有違，不足採信。
  (五)被告於原審行準備程序時，已坦認上開毒品確係由其交予
    證人李永勝保管，供稱：「（對檢察官所起訴之犯罪事實有
    何意見？）就是黃董到我之前開設的卡拉OK店喝酒跟我說要
    把毒品海洛因與安非他命交給我，跟我說等他處理掉就給我
    吃紅，但我會怕，黃董叫我找一個可信任之人，結果我就將
    毒品交給李永勝，黃董是交壹包東西給我，我知道裡面有海
    洛因及安非他命，但我沒打開過，所以裡面是否有其他東西
    我不知道，我就是將整包物品交給李永勝，要他顧好，我有
    跟他講裡面是海洛因及安非他命，但我沒要他去試賣」等語
    （見原審卷第67頁），更足見扣案之第一級毒品海洛因及第
    二級毒品安非他命均係由被告交付與證人李永勝保管一事為
    真實。被告及其辯護人雖於原審審理時辯稱：當時係因公設
    辯護人告知本案證據已經相當明確，只有承認犯行才有獲得
    減刑的可能，故乃於行準備程序時為上開供述，因認被告之
    自白不具證據能力云云。惟查，公設辯護人係依法設置為被
    告利益辯護之人，其不若檢察官依法負追訴犯罪之責任，亦
    不若法官於維護公平正義或被告之利益時有依職權調查之義
    務，當僅以維護被告之利益而辯護為其職責，是公設辯護人
    自無利誘或陷害被告之動機與目的。而被告前始因涉嫌運輸
    第一級毒品海洛因案件，經原審法院以91年度重訴字第29號
    及本院92年度上訴字第1671號分別判決無罪在案，是其對於
    涉嫌違反毒品危害防制條例案件將受司法機關之偵查及審理
    一事已有相當之經驗，己身對於司法機關審認調查之程序，
    自應具有相當之認識及判斷能力，縱令原審公設辯護人確有
    告知上開事由，亦係為被告之利益而告知，並無詐欺或利誘
    被告之意圖在內，此與一般選任律師向被告分析案情，法院
    將如何認事用法之情形並無二致，而被告於聽取公設辯護人
    之上開分析後自行判斷是否採納而自白，當係經由被告以其
    自由意志有所判斷，並無因刑事訴訟法第156 條第1 項之強
    暴、脅迫、利誘或其他不正方法而自白之情形。又經核被告
    前開自白部分，亦與證人李永勝及前開錄音帶譯文所示扣案
    之毒品係被告所交付一節大致相同，是被告上開自白即與事
    實相符之部分，依法自得為證據。
  (六)被告選任辯護人請求本院當庭勘驗上開被告與證人對話之錄
    音，其中有一段被告說「人家董仔早就說一對一，頭先那時
    是有說一趟10萬，如果那出了事就要自己去負責，結果咱們
    沒有去接」，因而主張被告對於交付毒品之事並未參與，是
    證人李永勝直接與董仔接洽，然該段語意不明，並無明確述
    及毒品由何人交付李永勝之情形，不能執此為被告有利之證
    明，被告選任律師上開主張，並不足取。又證人李永勝就交
    付毒品之地點，其自南機組調查、偵審中雖有係在其上開武
    慶三路租住處，或皇統飯店交付等不同之供述，且上開搜獲
    之毒品海洛因及安非他命究係分一次或兩次在同一地點或不
    同地點交付，證人李永勝雖有不同之供述，本院於94年6 月
    28日審理時，請其為明確之陳述，業據其證稱：被告交付毒
    品共有兩次，一次是於89年10月7 日在伊住處交付安非他命
    、磅秤、電子秤及夾鏈袋等物，一次是於同年月11日在皇統
    飯店停車場交付海洛因等語，即被告於本院審理時亦不否認
    有與李永勝到皇統飯店停車場，被告雖以證人李永勝前後所
    述不一，請求對其測謊，然經本院函請高雄市政府警察局就
    李永勝所供毒品是被告交付的乙情鑑定是否真實，結果李永
    勝就「你被查到的毒品，是不是甲○○交給你的？」，所為
    之回答「是」，並無不實反應，有該局94年8 月1 日高市警
    鑑字第四（094）0000000號測謊鑑定書附卷足考，再稽諸證
    人李永勝已坦承其確有受託保管上開待售毒品之事實，不論
    該等毒品係由被告甲○○抑或由「李三輝」交付保管，均不
    能解脫其意圖販賣而持有毒品之犯行，且其與被告係多年朋
    友，並無怨隙，實無損人不利己而虛構事實誣陷被告之必要
    ，是本院認證人李永勝所言，應屬真實而可採信。
  (七)依被告甲○○及證人李永勝之供述，及其二人之對話錄音，
    足見扣案之上開被告甲○○交予證人李永勝之毒品，係源自
    於「李三輝」之人，雖因毒品之數量甚鉅，非一般販入供自
    己施用之常態，堪認係為轉售牟利之意而販入，但並無證據
    證明被告有事前基於販賣之意思而參與「李三輝」或其他人
    販入毒品之行為，從而不能徒以「李三輝」購入毒品後，於
    尋找買主之前，將毒品交由被告甲○○委託證人李永勝保管
    ，即認被告應負販賣毒品罪責，然被告輾轉將毒品交付李永
    勝保管，連同販售毒品常用之磅秤及電子秤各1 台交付，顯
    示被告交付保管上開毒品，應係欲轉售他人以求獲利無疑，
    然被告之行為，充其量僅應負意圖販賣而持有毒品罪，證人
    李永勝被訴販賣第一級毒品罪，亦經本院以91年度上重更(一)
    字第14號改依意圖販賣而持有第一級毒品罪論科，有該判決
    書存卷可參。
  (八)綜上所述，被告甲○○罪證已甚明確，所辯要係卸責之詞，
    不足採信，犯行堪予認定。
二、查海洛因係屬毒品危害防制條例第2 條第2 項第1 款之1 第
    一級毒品，安非他命則屬同條項第2 款之第二級毒品。被告
    甲○○意圖販賣而持有海洛因及安非他命，核其所為係犯毒
    品危害防制條例第5 條第1 項、第2 項之意圖販賣而持有第
    一級、第二級毒品罪，公訴人認被告係犯同條例第4 條第1
    項、第2 項之販賣第一級毒品、第二級毒品罪，尚有未洽，
    起訴法條應予變更。被告持有毒品海洛因、安非他命之行為
    ，為意圖販賣而持有行為所吸收，不另論罪。被告與甲○○
    及自稱「李三輝」之不詳姓名成年人間，有犯意之聯絡與行
    為之分擔，均為共同正犯。被告以一行為犯意圖販賣而持有
    第一級毒品、意圖販賣而持有第二級毒品二罪（共同正犯自
    稱「李三輝」之男子係一次販入毒品海洛因、安非他命而先
    後交予被告），係想像競合犯，應從一重之意圖販賣而持有
    第一級毒品罪論處。
三、原審予以論罪科刑，固非無見；然查：(一)被告係犯毒品危害
    防制條例第5 條第1 項之意圖販賣而持有第一級毒品罪，原
    判決認係犯同條例第4 條第1 項之販賣第一級毒品罪，已有
    未洽。(二)販入毒品者係自稱「李三輝」之人，已據被告於本
    院審理時供述明確，原判決認係綽號叫「黃董」之人，亦有
    未合。(三)被告係先後將扣押之海洛因及安非他命等物分兩次
    ，於89年10月7 日及11日，在高雄市○○路皇統大飯店停車
    場及高雄市○○○路154 巷8 號李永勝租屋處交予李某，原
    判決認係一次於89年10月7 日在上開租屋處交予李永勝，且
    李永勝係於同年月13日為警調人員搜索查獲，有搜索紀錄在
    卷可查，原判決認係同年月11日搜索查獲，均與事實不符，
    亦有違誤。被告上訴否認有將毒品交予李永勝雖無理由，惟
    其選任律師認被告之行為如構成犯罪，亦僅負意圖販賣而持
    有第一級毒品罪，應變更起訴法條，即非無理由，且原判決
    又有如上之第(二)、(三)點可議，即屬無可維持，應由本院將原
    判決撤銷，審酌被告於「李三輝」購入毒品後，竟意圖販賣
    而為其保管而持有毒品，若如此大量毒品全數售，戕害他人
    身心健康至鉅，犯罪情節重大，且犯後飾詞否認犯罪，態度
    尚非良好，經比較共犯李永勝係屬累犯，業經本院判處有期
    徒刑11年，被告犯罪情節較諸李永勝稍重，然非累犯等一切
    情狀，爰如李永勝亦予科處有期徒刑11年。扣案之海洛因磚
    捌塊及貳小包（驗後淨重5919.42 公克，純質淨重4895.95
    公克）、安非他命1 袋（驗前毛重330.16公克、驗後毛重
    330.11公克），均為毒品，爰依毒品危害防制條例第18條規
    定諭知沒收銷燬。至因鑑驗耗損部分，既已滅失，則無庸為
    沒收銷燬之諭知；又海洛因外包裝重191.15公克及安非他命
    包裝袋1 個，係共犯「李三輝」所有，且係供意圖販賣而持
    有毒品所用之物，爰依毒品危害防制條例第19條第1 項規定
    併宣告沒收。另扣案之磅秤、電子秤各1 台及夾鏈袋1 大袋
    係共犯「李三輝」所有之物，且均係供意圖販賣而持有毒品
    罪預備之物，爰依刑法第38條第1 項第2 款之規定宣告沒收
    。至於另扣案之共犯李永勝所有之吸食器組2 組、酒精燈1
    個，係其施用毒品所用之物，與本案無關，而李永勝女友吳
    淑慎所有之吸食器1 組，亦與本案無關，爰不為沒收之諭知
    。
據上論斷，應依刑事訴訟法第369 條第1 項前段、第364 條、第
299 條第1 項前段、第300 條，毒品危害防制條例第5 條第1 項
、第2 項、第18條第1 項前段、第19條第1 項，刑法第11條前段
、第55條、第38條第1項第2款，判決如主文
本案經檢察官朱文彬到庭執行職務。
中　　華　　民　　國　　94　　年　　8 　　月　　30　　日
                  刑事第四庭    審判長法  官  蕭權閔
                                      法  官  李嘉興
                                      法  官  陳吉雄
以上正本證明與原本無異。
如不服本判決應於收受本判決後10日內向本院提出上訴書狀，其
未敘述上訴理由者，並得於提起上訴後10日內向本院補提理由書
狀（均須按他造當事人之人數附繕本）「切勿逕送上級法院」。
中　　華　　民　　國　　94　　年　　8 　　月　　31　　日
　　　　　　　　　　　　　　　　　　　書記官  梁美姿
附錄本件論罪科刑法條：
毒品危害防制條例第5條第1項、第2項
意圖販賣而持有第一級毒品者，處無期徒刑或 10 年以上有期徒
刑，得併科新臺幣700萬元以下罰金。
意圖販賣而持有第二級毒品者，處 5 年以上有期徒刑，得併科新
臺幣500萬元以下罰金。
                                                 A
